最高法院刑事判決　　　　　　一○○年度台上字第六七一五號
上　訴　人　江子英
上列上訴人因傷害致人於死案件，不服台灣高等法院花蓮分院中
華民國一○○年九月二十七日第二審判決（一○○年度上訴字第
一六二號，起訴案號：台灣花蓮地方法院檢察署九十九年度偵字
第五五六○號），提起上訴，本院判決如下：
    主  文
上訴駁回。
    理  由
按刑事訴訟法第三百七十七條規定，上訴於第三審法院，非以判
決違背法令為理由，不得為之。是提起第三審上訴，應以原判決
違背法令為理由，係屬法定要件。如果上訴理由書狀並未依據卷
內訴訟資料，具體指摘原判決不適用何種法則或如何適用不當，
或所指摘原判決違法情事，顯與法律規定得為第三審上訴理由之
違法情形，不相適合時，均應認其上訴為違背法律上之程式，予
以駁回。本件原判決撤銷第一審之科刑判決，改判論處上訴人江
子英傷害人之身體，因而致人於死罪刑（處有期徒刑）。已詳敘
認定犯罪事實之依據及憑以認定之理由。並對如何認定：上訴人
否認犯罪所執之辯解，不足採取；證人陳依婷、吳宜珍、吳進興
分別在警詢、偵查及審理中不利上訴人之證詞，均真實可採；陳
依婷在第一審審理中另稱伊聽到上訴人說被害人吳進義有先要打
上訴人一節，係屬傳聞證據，不足為有利上訴人之認定；吳進義
係遭上訴人毆打重心不穩而跌倒，致頭部仰倒撞擊堅硬柏油地面
，而受傷致死，吳進義死亡之結果與上訴人之傷害行為間，有相
當因果關係；上訴人就其上開行為之結果，客觀上有預見之可能
；上訴人出拳毆打吳進義之際，並無現在不法之侵害存在，其主
觀上並非出於防衛之意思而攻擊吳進義，與正當防衛之要件不符
，亦無防衛過當可言；吳進義在上訴人住處門口，並無當場小便
及指稱上訴人與其母係小偷，縱之前吳進義曾有上開行為，上訴
人之所為亦難認與當場基於義憤而犯罪之要件符合；皆依據卷內
資料予以指駁及說明，所為之論斷，且與論理法則及經驗法則，
尚無不合。從形式上觀察，原判決並無違背法令之情形存在。查
原判決係依憑上訴人在警詢、偵查及審理中不利己之供詞、證人
陳依婷、吳宜珍、吳進興、陳水源分別在警詢、偵查、第一審審
理時不利上訴人之證言，卷附國軍花蓮總醫院附設民眾診療服務
處診斷證明書、台灣花蓮地方法院檢察署相驗屍體證明書、法務
部法醫研究所（99）醫剖字第0991103830號解剖報告書、（99）
醫鑑字第0991103980號鑑定報告書及現場照片、相驗、解剖照片
等證據資料，本於事實審採證認事之職權行使，據以認定上訴人
犯罪，並無認定犯罪事實未憑證據之違法情形。另原判決說明吳
進義縱有出言指上訴人及其母是小偷等語或當日曾在上訴人家門
口小便、插香等情，核其情節客觀上均未達足以引起一般人公憤
之程度，難認該當當場基於義憤傷害之要件等語（見原判決理由
貳甲、二之(五)），與嗣於科刑部分說明：吳進義當時去上訴人住
處吵鬧，之前曾經在上訴人住處前撒尿、在屋裏及屋外盆栽插香
等情…，足認長期忍受吳進義之言詞及行動之騷擾行為，情緒上
難免不悅、氣憤云云（見原判決理由貳之乙、三），前者係敘明
上訴人犯行不該當當場基於義憤傷害之要件，與後者係說明審酌
上訴人量刑基礎之評價，而適用刑法第五十九條之規定予以酌減
其刑，兩者不同，自無理由矛盾之違法。上訴意旨未依據卷證資
料，具體指摘原判決如何違背法令，置原判決之論敘於不顧，仍
執陳詞為事實上之爭辯，且對原審採證認事之職權行使及於判決
無影響事項暨枝節問題，任意指摘，難謂已符合首揭法定上訴要
件。其上訴違背法律上之程式，應予駁回。
據上論結，應依刑事訴訟法第三百九十五條前段，判決如主文。
中    華    民    國  一○○  年   十二   月    一    日
                      最高法院刑事第十庭
                          審判長法官  陳  世  淙  
                                法官  陳  東  誥  
                                法官  何  菁  莪  
                                法官  施  俊  堯  
                                法官  洪  曉  能  
本件正本證明與原本無異
                                      書  記  官  
中    華    民    國  一○○  年   十二   月    六    日
                                                     ｍ